臺灣高等法院刑事判決　　　　　　　　96年度上易字第1097號
上　訴　人　臺灣板橋地方法院檢察署檢察官
上　訴　人
即　被　告　乙○○
上列上訴人因被告妨害名譽案件，不服臺灣板橋地方法院95年度
易字第913號，中華民國96年4月10日第一審判決（起訴案號：臺
灣板橋地方法院檢察署95年度偵字第9768號、第12681號、第126
83號；追加起訴案號：臺灣宜蘭地方法院檢察署95年度偵字第45
01號），提起上訴，本院判決如下：
    主  文
原判決關於民國九十五年十二月八日妨害名譽部分撤銷。
乙○○意圖散布於眾，而散布文字，指摘足以毀損他人名譽之事
，累犯，處有期徒刑陸月，如易科罰金，以新台幣壹仟元折算壹
日。香案壹組沒收。
其他上訴駁回。
上開撤銷改判部分所處之刑，與上訴駁回部分所處之刑，應執行
有期徒刑拾月，如易科罰金，以銀元參佰元即新台幣玖佰元折算
壹日；如附表編號一至八號所示之物品，及香案壹組，均沒收之
。
    事  實
一、緣乙○○之配偶於民國91年7月11日向臺北縣政府警察局蘆
    洲分局申告陳中權涉嫌妨害性自主等，經移送臺灣板橋地方
    法院檢察署（下稱板橋地檢署）偵辦，承辦檢察官黃正綱偵
    查後，以陳中權犯罪嫌疑不足，於92年3月19日以91年度偵
    字第18238號為不起訴處分，經聲請再議，臺灣高等法院檢
    察署檢察長於92年5月16日以92年度上聲議字第1836號處分
    書駁回再議確定（下簡稱前開妨害性自主案件），乙○○遂
    對承辦該案檢察官黃正綱乃心生怨懟，前以散布文字之方式
    ，毀損黃正綱之名譽，經板橋地檢署以93年偵字第9454號提
    起公訴，並經本院以94年度上易字第403號於94年11月29日
    判處乙○○有期徒刑5月，如易科罰金，以銀元300元折算1
    日確定（下簡稱前開妨害名譽案件）。
二、乙○○對原承辦檢察官黃正綱之不起訴處分仍不能釋懷，基
    於散布於眾，誹謗他人名譽之概括犯意，自95年2月20日起
    至同年5月1日止，連續在臺北縣中和市○○路與連城路口之
    電線桿、三重市○○道、蘆洲市、新竹縣竹南鎮火車站前、
    臺北縣土城市○○路138號前，屬不特定人得共見共聞之場
    所，散布內容為「追緝逃犯板橋地檢署黃正綱檢察官強姦、
    貪污、殺人目前逃亡失蹤，若有發現行蹤，請向調查局、警
    察局報案或者檢舉…」、「通緝犯檢察官黃正綱懸賞獎金一
    仟萬…」、「黃正綱檢察官請速出面自首拒捕當場格殺…」
    、「有理沒錢莫進來官府大門八字開檢察官犯貪污黃正綱請
    保重…」等以文字、黃正綱檢察官相片組成之之各式海報、
    看板，指摘檢察官黃正綱，足以毀損黃正綱之名譽。於95年
    3月18日，在臺北縣中和市○○路270號前路邊之2支電線桿
    上，為警發現如附表編號一、二號所示之海報共2張，予以
    撕下扣押蒐證；復於同年3月27日，在臺北縣中和市○○路
    與連城路口之電線桿上，為警發現如附表編號三、四號所示
    之海報3張，予以撕下扣押蒐證，警方並通知乙○○於95年4
    月1日到案說明時，乙○○主動提出其所印製如附表編號五
    至七號所示之名片1張及海報2張；再於95年5月1日14時50分
    許，乙○○所騎乘車號GKI-411號機車裝有如附表編號八號
    所示之看板1面，至臺北縣土城市○○路138號前，為警查獲
    並扣得該面看板。
三、乙○○因前開妨害名譽案件確定後，聲請易科罰金分期繳納
    ，待繳納3期新台幣67,950元後，未再繳納，而於95年5月1
    日入監服刑，至同年7月16日始縮刑期滿執行完畢出監。詎
    乙○○另基於散布於眾，誹謗他人名譽之犯意，於95年12月
    8日14時20分許，在宜蘭縣宜蘭市○○路261號臺灣宜蘭地方
    法院檢察署（下稱宜蘭地檢署）前方，公眾往來之路旁，擺
    設香案一組，張貼「緝兇懸賞板橋地檢署黃正綱檢察官強姦
    、殺人目前逃亡請速出面自首拒捕當場格殺…」、「通緝逃
    犯檢察官黃正綱懸賞獎金一仟萬…」、「官府大門八字開有
    理沒錢莫進來檢察官黃正綱請保重…」、「貪污發財」等文
    字之海報、看板、相片，指摘原承辦檢察官黃正綱，足以毀
    損黃正綱之名譽。
四、案經黃正綱提出告訴由臺北縣政府警察局中和分局報告板橋
    地檢署檢察官偵查起訴，及黃正綱告訴由宜蘭縣警察局宜蘭
    分局報告宜蘭地檢署檢察官偵查追加起訴。
    理  由
壹、關於證據能力之說明：
    按刑事訴訟法第159條第1項雖規定，被告以外之人於審判外
    之言詞或書面陳述，除法律有規定外，不得作為證據。惟同
    法第159條之5第1、2項已規定，經當事人於審判程序同意作
    為證據，法院審酌該言詞陳述或書面陳述作成時之情況，認
    為適當者，亦得為證據。當事人、代理人或辯護人於法院調
    查證據時，知有第159條第1項不得為證據之情形，而未於言
    詞辯論終結前聲明異議者，視為有前項之同意（指同條第1
    項之同意作為證據），此乃第159條第1項所容許，得作為證
    據之例外規定之一。經查，被告乙○○及檢察官於本院審理
    時，均未就所調查之證據主張有刑事訴訟法第159條第1項不
    得為證據之情形，是本案經調查之證據均有證據能力，合先
    敘明。
貳、維持原審判決有罪部分：
一、認定犯罪事實所憑證據及理由：
    訊據上訴人即被告乙○○坦承有前揭事實二部分之行為，坦
    承係因其配偶林００所提出告訴遭陳中權性侵害案件，不認
    同告訴人黃正綱偵辦為不起訴處分之結果，而於前揭時、地
    散布張貼記載有前揭諸文字之海報、看板、相片以指摘告訴
    人等情不諱（見板橋地檢署95年度偵字第9768號偵查卷第3
    至5頁、第22至24頁，原審審判筆錄，本院審判筆錄）。此
    部分事實，亦據告訴人於偵查中指訴明確（見板橋地檢署95
    年度偵字第9768號偵查卷第34至35頁），於原審亦以證人身
    分到庭接受詰問陳述明確（見原審卷一第70至73頁）。此外
    ，並有上揭文字內容之名片1張、海報5張（見同上偵查卷第
    6至11頁）、現場蒐證照片共19幀（見同署第9768號偵查卷
    第12頁、同署95年度他字第2617號偵查卷第3至5頁、同署95
    年度他字第2019號偵查卷第3至12頁）、板橋地檢署公務電
    話紀錄單（見同上他字第2617號偵查卷第2頁）、偵查報告
    （同署95年度他字第2019號偵查卷第2頁）存卷可稽，及警
    方因蒐證而撕下張貼在電線桿上之海報碎片2袋（見同署95
    年度他字第2019號偵查卷證物袋）扣案可資佐證。被告任意
    性之自白，與事實相符，其此部分犯行，至堪認定。
二、對於被告辯解之判斷：
（一）訊據被告矢口否認有何妨害名譽之犯意，並辯稱：
    (1)雖然告訴人沒有強姦的事實，但是因為陳中權涉嫌前開妨
      害性自主案件，經告訴人為不起訴處分，所以我認為告訴
      人構成共犯。
    (2)我於前開妨害性自主案件中請求告訴人調閱通聯紀錄遭拒
      絕，所以我認為告訴人貪污也是事實；且於91年10月1日
      當天上午10點，當天我、我太太林００、賴芳三個人都
      在偵查庭，告訴人說「案件是我接的，如果不辦你也沒有
      我的皮條」、「你的證據很薄弱，是要告人家什麼」。當
      時我說要提供新的證據供參，告訴人說：「你的新證據我
      拒收，如果我不辦的話，你找總統、部長我也不信你」；
      又於91年11月13日第二次開庭，告訴人傳喚前開妨害性自
      主案件之被告陳中權進入偵查庭，一開始該案被告跟告訴
      人說什麼我不知道，但是我坐在偵查庭外面門邊的椅子，
      當時門是關著，但是門下還有一個指頭縫的縫隙，聽到告
      訴人跟陳中權說「你做事情為何不小心一點？今天人家為
      何告你不告我？」，當告訴人要法警叫我太太林００及志
      工賴芳進去偵查庭開庭時，告訴人跟林００說「林小姐
      ，我有一件事情麻煩你，今天我是對事不對人，麻煩你回
      去跟你先生規勸，不要動不動到法務部檢舉我。」，這是
      後來我太太跟我說的，他們在裡面的對話內容，當時我太
      太跟告訴人說陳中權大腿有刺青，告訴人當庭命陳中權脫
      掉褲子勘驗，確實有發現這個特徵，結果告訴人卻在不起
      訴處分書說這是因陳中權穿短褲讓我太太看到，我認為這
      是他偵查不公、貪污讓陳中權脫罪。如果告訴人沒有貪污
      的話，為何會拜託我太太林００？
    (3)我之所以說告訴人殺人，是因為他殺害我的心靈；因為殺
      人有二種，一個是肉體，另一個是心靈，我認為他殺害了
      我心靈，所以我也認為是事實。
    (4)我在看板上面寫說告訴人目前逃亡失蹤，那是因為他在前
      開妨害名譽的案件中，法院傳喚告訴人三次都沒有到庭，
      所以我認為他逃亡失蹤。我之所以在看板上面寫說「黃正
      綱檢察官是通緝犯，懸賞獎金壹仟萬元」，就是因為之前
      傳喚他沒有到庭，法官不敢通緝，所以我才替法官通緝，
      我認為我是當事人，所以我才自行發佈告訴人為通緝犯，
      我確定政府並沒有對告訴人發佈任何通緝令，是因我認為
      執法人員不敢辦，所以我代替政府發佈通緝令。因為有上
      開事證，所以，我認為告訴人涉嫌強姦、貪污、殺人、逃
      亡，所散布之文字內容均是事實，並沒有妨害名譽云云。
（二）惟查：
    (1)雖證人即被告之配偶林００於本院94年度上易字第403號
      妨害名譽案件證稱：黃正綱檢察官於91年10月1日開庭時
      有說「你的新證據我拒收，我不辦，你也沒辦法」、「你
      要找總統或法務部長我也不信」；另外於91年11月13日開
      庭時，陳中權先進去，我與被告在庭外有聽到黃正綱對陳
      中權說「為什麼人家要告你不告我」，我進去裡面後，告
      訴人對我說「林小姐我有一件事要麻煩妳」，我問檢察官
      什麼事，他說「我對事不對人，麻煩妳回去後，勸乙○○
      不要動不動就向法務部檢舉」等語（見上開刑事卷第60頁
      ）。然經原審調取板橋地檢署91年度偵字第18238號案件
      偵查卷，觀諸該案卷所附91年10月1日訊問筆錄及同年11
      月13日訊問筆錄之記載，並未載有告訴人當庭向乙○○言
      及「案件是我接的，如果我不辦，你也沒有辦法，你的證
      據很薄弱。」、「你的新證據我拒收，如果我不辦，你就
      是找總統或是法務部長我也不信。」，或向該案被告陳中
      權提及「你做事情怎麼不小心，為什麼人家告你不告我？
      」等語，且原審傳訊告訴人以證人身分接受訊問時，其亦
      否認有為上開言論（見原審卷第一宗第70至73頁）。參以
      證人即臺北縣政府家庭暴力性侵害防治中心社工賴芳於
      本院94年度上易字第403號妨害名譽案件亦證稱：「我在
      林００告陳中權性侵害案件，有陪同林００前往開庭，第
      一次開庭時檢察官問的內容就是案件的內容，後來請被告
      進來表示意見，被告就拿出一包東西要給檢察官，檢察官
      就問何物，被告說是一些錄音帶及通聯紀錄，檢察官就說
      這是你跟各單位聯絡的資料，與本案無關所以就不收，庭
      就結束了，印象中只有這樣，沒有說其他的話。第二次開
      庭就是我與林００、陳中權進入法庭，乙○○沒有進去，
      林００就說陳中權大腿有剌青的事，檢察官當庭勘驗陳中
      權大腿後，說該部位穿短褲就可以顯現，不能當作直接證
      明有性侵害的事，又繼續問有無其他證據，林００沒有提
      出其他證據。後來就說乙○○檢舉的事，要林００回去勸
      乙○○不要到處去檢舉，案件是他在承辦的，到處去檢舉
      是沒有用的，如果有新的證據提供給他，他會去做，有說
      會儘量去作，包括測謊，較記得是這二次開庭，沒有聽到
      檢察官說什麼奇怪的話」等語（見同上刑事卷第64至65頁
      ）。足徵告訴人於承辦前開妨害性自主案件時，並未拒收
      與該案件待證事實有關之相關新證據，由此益見證人林０
      ０之證述內容，並非真實。
    (2)又前開妨害名譽案件之第一審法院，曾向板橋地檢署調閱
      前揭案卷之偵訊錄音帶以供勘驗，據覆已無該案相關資料
      可資提供，此有板橋地檢署93年11月22日甲○博謹91偵字
      第18238號函附卷可憑（見93年度易字第749號案件刑事卷
      第103頁），嗣前開妨害名譽案件之第二審法院再向板橋
      地檢署調閱前揭被告陳中權妨害性自主案卷之偵訊錄音帶
      ，該署亦函覆已因歸檔銷毀，不能提供，此有板橋地檢署
      94年6月23日甲○榮書91偵18238字第46596號函附卷可憑
      （見本院94年度上易字第403號卷第79頁）。惟被告曾針
      對告訴人於91年10月1日開庭偵查前開妨害性自主案件時
      ，對該案告訴人林００口氣惡劣，態度不好，及對林００
      當庭所提出之所謂新資料、證據不予採信，因而出具陳情
      書並檢附錄影帶1捲、錄音帶4捲及和信電訊通話明細，向
      法務部陳情，經法務部檢察司將該陳情案函請板橋地檢署
      檢察長參處，該署即以91年度調字第45號分案調查，經該
      署主任檢察官勘驗91年度偵字第18238號案件於91年10月1
      日偵訊錄音帶內容為：「檢察官訊問告訴人（即林００）
      事實經過後，問告訴人之意見時，告訴人之夫語氣激動，
      無法聽清楚所述何事，經檢察官多次制止，並再次詢明，
      有無其他證據證明告訴人受性侵害，並稱除告訴人之陳述
      外，尚須其他證據來補強，告訴人之夫提出報案後，有人
      想駕車撞擊我等語。檢察官訊明車號，並問是否要告？告
      訴人之夫稱不知道是否故意撞他。檢察官告知，你要知道
      對方是否故意，我幫你查才有意義」等語，業經原審調閱
      板橋地檢署91年度調字第45號偵查卷宗查核無訛，有板橋
      地檢署91年11月12日履勘筆錄在卷可憑（見該偵查卷第15
      頁），該署遂於91年12月26日以甲○森法91調字第45號函
      覆被告，略稱：據該次偵查之訊問筆錄及勘驗筆錄，足見
      檢察官並無對告訴人林００提出之資料、證據不予採用之
      情事，雖庭訊時陳情人語氣激動，而為檢察官所制止，尚
      難以此遽認係檢察官開庭時，對告訴人林００口氣惡劣，
      態度不好等情，至於陳情人所提出之4捲錄音帶，標記「
      91.7月初外科加溫病房交談內容」、「91.7月11日蘆洲分
      局交談內容」、「91.7月初總統府慈濟交談內容」、「
      91.7月12日局長室」，錄影帶1捲，標記「91.3.15凌晨00
      38外出0225回家」及和信電話通話明細資料1件，與本陳
      情案無關一併檢還等語（見該調字偵查卷第18至19頁）。
      再依被告於前開妨害名譽案件第一審審理時，所提板橋地
      檢署93年2月11日板橋博樂93他字第231號簡便行文表影本
      （受文者為乙○○）之主旨載有：「本署偵辦93年度他字
      第403號案件，經查：前本署91年度偵字第18238號案件，
      經檢察官為不起訴處分後，告訴人（指林００）聲請再議
      ，業經臺灣高等法院檢察署駁回確定，難認承辦檢察官有
      何偏頗情形，另勘驗開庭錄音帶結果，並未有『本案是我
      接的，我不辦，你也沒有我的皮條，你的證據這麼薄弱，
      是要告人家什麼…』等此談話，本件經查無犯罪事實」等
      語（見93年度易字第749號刑事卷第69頁）。復參酌被告
      於前開妨害名譽案件所提法務部92年10月15日法檢字第09
      20041956號函附監察院監察業務處行查案件查復書，載有
      ：「本部於92年8月14日以法檢決字第0920032572號函請
      台灣高等法院檢察署查明。據該署92年9月29日檢紀宿字
      第24964號函查報略以：…(二)前開陳情案調查中，業經調
      閱板橋地檢署91年度偵字第18238號被告陳中權妨害性自
      主案件卷宗及全部偵查錄音帶，發現承辦檢察官曾多次詢
      問告訴人（林００）方面對遭性侵害事有何證據提出或補
      充，並對於告訴人林００之配偶乙○○所稱報案後，有人
      想開車撞我，檢察官亦訊明車號，詢問乙○○是否提出告
      訴，經乙○○答稱：不知道是否故意撞他，檢察官告知：
      你要知道對方是否故意，我幫你查才有意義，足見檢察官
      並無對陳訴人提出之資料、證據不予採用之情事。
      (三)且於前開陳情案調查中，經勘驗偵查庭訊錄音帶，亦未
      聽聞有91年10月1日上午檢察官開庭時稱：案件是我接的
      ，我不辦，你也沒有我的辦法，你的證據很薄弱，要告人
      家什麼？當時陳訴人（指乙○○）要提供新證據給檢察官
      參考，檢察官說：你的新證據我拒收，我不辦，你也沒有
      我的皮條，你找陳總統或法務部長，我也不信；及91年11
      月13日檢察官開庭時，先叫被告進去，陳訴人（指乙○○
      ）在外聽到檢察官對被告（指陳中權）說：你為什麼做事
      情不小心點，人家為什麼告你不告我？然後叫告訴人林０
      ０及社工賴小姐進去，檢察官說：我有一件事要麻煩你，
      我是對事不對人，麻煩妳回去規勸你先生，不要動不動對
      法務部檢舉等語，如果檢察官沒有涉及不法，為什麼會給
      民眾拜託？妥當嗎？等之情事。(四)況該案被告陳中權與林
      ００間之通聯紀錄，僅足以證明二人間曾有通話之事實，
      不足以認定渠等間通話之內容，故縱調查該紀錄，亦無從
      究明林００是否受被告脅迫而與被告聯絡並發生性行為，
      與告訴人所指之犯罪事實欠缺關連性…。(五)調查結論：陳
      訴人等之陳訴查無所據」等語（見同上案卷第82至85頁）
      。據上可知，前揭偵查案件於91年10月1日及同年11月13
      日開庭之錄音帶，業經板橋地檢署及臺灣高等法院檢察署
      勘驗調查結果，並無被告所指告訴人曾於開庭時有前揭內
      容之言語。被告辯稱：告訴人曾提及「案件是我接的，如
      果我不辦，你也沒有辦法，你的證據很薄弱。」云云，暨
      向陳中權提及「你做事情怎麼不小心，為什麼人家告你不
      告我？」之語云云，尚難信實，被告執此情節指摘告訴人
      涉有貪污，顯與事實有所出入，應屬其個人臆測之詞，並
      無憑據，洵不足採。
    (3)再查，板橋地檢署91年度偵字第18238號妨害性自主案被
      告陳中權之右大腿中段部位有刺青，經承辦檢察官即告訴
      人當庭勘驗屬實（見前揭偵查案卷第39頁背面），固與該
      案告訴人即被告之配偶林００指訴相符。然證人即台北縣
      政府家庭暴力性侵害防治中心社工賴芳於原審已證稱：
      第二次開庭時，林００雖說陳中權大腿有剌青的事，然經
      告訴人當庭勘驗陳中權大腿後，說該部位穿短褲就可以顯
      現，不能當作直接證明有性侵害之事實，並繼續問有無其
      他證據，林００並沒有提出其他證據，亦表示如果有新的
      證據提供，他會去做，有說會儘量去作，包括測謊等語明
      確（見本院94年度上易字第403號卷第65頁）。且告訴人
      於原審以證人身分結稱：我於偵辦陳中權妨害性自主案件
      時，有勘驗陳中權身體的動作，是我主動追問出來的，還
      有主動調閱被害人林００的就醫紀錄，並無拒絕被告所提
      出之調查證據聲請等語（見原審一卷第73頁）。是以，告
      訴人於偵查該案綜合其他事證，認該案告訴人即被告之配
      偶雖指出對方身體特徵，尚不能證明陳中權所涉強制性交
      之犯罪事實，於92年3月19日以91年度偵字第18238號不起
      訴處分書中，予以指明，難認有何明顯違法，況臺灣高等
      法院檢察署亦於92年5月16日以92年度上聲議字第1836號
      處分書，以相同理由駁回該案告訴人之再議。此業經原審
      依職權調取板橋地檢署91年度偵字第18238號案偵查卷核
      閱無訛。則被告所辯：因其配偶指出陳中權有刺青特徵，
      告訴人於擔任檢察官予以陳中權不起訴，認為告訴人貪污
      ，為陳中權脫罪云云，亦屬無據。
    (4)至於證人賴芳所證，告訴人確有請證人林００規勸被告
      部分，依證人賴芳所證（見本院94年度上易字第403號
      卷第65頁），告訴人之用意應係在提醒該案被害人即證人
      林００，如有與本案相關之新證據可以提供，告訴人會儘
      量去調查，到處去檢舉對於案情並無幫助，非可執此即認
      告訴人涉有貪污罪嫌。另證人賴芳亦陳稱有聽到「為什
      麼人家告你不告我」這句話，這是開完庭要離開時說的，
      當時我與林００、陳中權都在庭內等語（見本院94年度上
      易字第403號卷第67頁）。益見被告所稱：是陳中權先入
      庭，告訴人說「你做事為何不小心一點，為什麼人家告你
      不告我」等語，而認告訴人有偵查不公，涉有貪污罪嫌，
      顯屬無據。
    (5)被告復聲請對告訴人測謊，及其自己亦願意接受測謊乙節
      ，惟經原審於前開妨害名譽案件審理中，已依被告當時之
      聲請函請法務部調查局，就告訴人是否曾為「案件是我接
      的，如果我不辦，你也沒有辦法，你的證據很薄弱。」、
      「你的新證據我拒收，我不辦，你也沒有我的皮條，你找
      陳總統或法務部長我也不信」、向陳中權提及「你做事情
      怎麼不小心，為什麼人家告你不告我？」、向林００稱「
      我有一件事要麻煩你，我是對事不對人，麻煩你回去規勸
      你先生，不要動不動對法務部檢舉」等言論；暨被告有否
      聽聞告訴人說過上開言論等項作為測謊問題乙節，經該局
      函覆稱：「二測謊係以曾否從事某一具體『行為』作為測
      試標的，受測者回答問題時之生理反應經儀器紀錄後據以
      研判有無說謊，受測者有無從事某一具體犯罪行為，面對
      測謊時已轉化為內在記憶僅受測者知悉，當其外在口語回
      答與內在記憶不一致時，其生理即形成衝突，而產生情緒
      波動之反應，此衝突造成生理反應現象不因施測者詢問之
      題序、語氣之變化而消失，僅說謊者有之，未說謊者因無
      行為之記憶，故其回答無內外在衝突造成之生理反應。三
      測謊以曾否從事具體『行為』作為主要測試標的，有意義
      之具體行為係屬長期記憶不致遺忘，抽象概念如數字、時
      間、內在意識歷程、口語意思表示或主觀感受等，或有遺
      忘可能或僅為自身所體驗，以此作為測試標的，則其生理
      反應將無法形成內外衝突之特徵，測謊結果即無從研判。
      四本案測謊要點為有無說何話，屬語言意思表示，已逾測
      謊測試研判之能力」，此有該局94年6月22日調科參字第0
      9400292770號函在卷可參（見該案卷第82頁）；而原審復
      依被告之聲請另函請內政部警政署刑事警察局，就同上之
      問題進行測謊，該局函覆稱：「按測謊鑑測係以受測者具
      體之客觀行為事實為測試主題，無法遽對心理歷程之主觀
      認知層次進行測試，有關本案告訴人是否有於91年10月1
      日板橋地檢署偵查庭中說『案子是我辦的，如果我不辦，
      你也拿我沒有皮條…』等語，及被告（乙○○）是否有聽
      到上開言詞，因涉及當事人意思表達，及理解程度之認知
      情形，仍須視雙方有無可編為測謊測試主題之客觀行為事
      實，以論斷主觀犯意，惟來函所附資料尚難遽為測編題題
      材，請衡酌上開測試要件，並提示可鑑別之行為主題，檢
      附全卷影本憑鑑」等語，此亦有該局96年1月17日刑鑑字
      第0960007510號函存卷可按（見原審二卷第7頁）。是以
      ，告訴人是否有於上開偵查庭內為前述言論，及被告是否
      確有聽聞告訴人為上述言論，既係涉及個人內在意識歷程
      、口語意思表示或主觀感受，非測謊測所能研判其真偽，
      則被告與告訴人縱接受測謊，亦無從採為憑信，故認被告
      仍要求其與告訴人一起接受測謊，並無必要，亦無從執為
      被告所陳告訴人涉有貪污乙節為真實之認定。
    (6)此外，被告一再表示係因告訴人於前開妨害名譽案件三次
      未到庭，即可證明逃亡，我確定政府並沒有對告訴人發佈
      任何通緝令，因執法人員不敢辦，所以我代替政府發佈通
      緝令，乃在散布之海報及看板上記有「追緝逃犯板橋地檢
      署黃正綱檢察官強姦、貪污、殺人目前逃亡失蹤」、「檢
      察官通緝犯黃正綱懸賞1仟萬…」等文字云云。惟被告逃
      亡或藏匿者，得通緝之。通緝被告，應用通緝書，並載明
      載明被告姓名年籍、被訴之事實、通緝之理由、犯罪之時
      地及應解送之處所等應記載事項，通緝書，於偵查中由檢
      察長或首席檢察官簽名，審判中由法院院長簽名。並將通
      緝書通知附近或各處檢察官、司法警察機關；遇有必要時
      ，並得登載報紙或以其他方法公告之。此為刑事訴訟法第
      84、85、86條所明文規定之通緝對象、事由及方法。查告
      訴人並非刑事訴訟法規定之當事人，未曾因任何案件被起
      訴甚或遭通緝，此有本院被告全國通緝紀錄表存卷可考，
      且被告並非司法機關，並無權發布通緝，其自行認定告訴
      人為遭通緝之逃犯，而散布前開文字內容，已明顯不實。
      次按「審判期日，應傳喚被害人或其家屬並予陳述意見之
      機會。但經合法傳喚無正當理由不到場，或陳明不願到場
      ，或法院認為不必要或不適宜者，不在此限。」刑事訴訟
      法第271條第2項定有明文，則本案告訴人於前開妨害名譽
      案件亦係告訴人身分，並非被告，其雖於前開妨害名譽案
      件有到庭陳述竟見之機會，然其並無到庭之義務，縱告訴
      人縱未依法院之傳喚於審判期日到庭應訊，於法亦無違悖
      。況且，告訴人於94年8月11日經本院以證人身分傳喚其
      到庭時，亦已出庭作證乙節，此為被告所不爭執，復經原
      審調閱該案卷宗查核屬實。是以，被告恣意認定告訴人未
      於原審審判期日到庭，即有權對告訴人發布通緝云云，顯
      與法無據。
    (7)被告另辯稱：雖然告訴人沒有強姦的事實，但是因為在我
      太太申告陳中權涉嫌前開妨害性自主案件，經告訴人為不
      起訴處分，所以我認為該告訴人構成共犯云云。按刑法上
      之共同正犯，以有意思之聯絡行為之分擔為要件，如於他
      人之犯罪，既無聯絡之意思，又無分擔實施之行為，即不
      得以共犯論，有最高法院18年上字第673號判例意旨可資
      參照。查被告既已坦承告訴人並沒有強姦的事實，卻僅因
      告訴人就其所承辦之前開妨害性自主案件為不起訴處分，
      即逕自主張告訴人為前開妨害性自主案件涉嫌人陳中權之
      共犯，並於其所散布海報中敘及告訴人強姦乙事，則其在
      毫無憑據之下即以此指摘，顯係虛構事實毀損告訴人名譽
      至明。被告復辯稱：我之所以說告訴人殺人，是因為他殺
      害我的心靈；因為殺人有二種，一個是肉體，另一個是心
      靈，我認為他殺害了我的心靈，所為應屬事實云云。被告
      上開辯詞，既與法律規定有違，且與一般社會大眾所認知
      之事實相違背，顯係臨訟飾卸之詞，無可採信。
    (8)另被告於原審聲請傳喚前板橋地檢署檢察長楊森土及凌博
      志，以證明上開91年10月1日及同年11月13日之偵訊錄音
      帶內容為何云云，惟查，前述偵訊錄音帶內容，迭經板橋
      地檢署主任檢察官勘驗並製作勘驗筆錄，並由板橋地檢署
      及臺灣高等法院檢察署勘驗調查結果函覆予被告，已如前
      述，自無傳喚楊森土及凌博志為證人之必要。又被告於原
      審聲請傳喚證人林００及賴芳，以佐證告訴人於前開偵
      查庭確有拜託其不要去法務部檢舉之事，惟上開二位證人
      ，業經原審於94年6月9日審理前開妨害名譽案件時，到庭
      就相同之待證事實具結後而為證述明確。衡情，其等於上
      開案件作證時之記憶，自較為鮮明清楚，原審認就該二位
      證人之待證事實已甚明確，並無再傳喚調查之必要，予以
      敘明，並無不合。
    (9)綜上，被告所辯稱告訴人強姦、殺人、貪污、逃亡，其所
      散布之文字內容均是事實乙節，無非係推諉卸責之詞，顯
      乖違常理，無足採信，益見被告妨害名譽之犯行至明。
三、法律修正之比較適用：
    行為後法律有變更者，適用行為時之法律，但行為後之法律
    有利於行為人者，適用最有利於行為人之法律，94年2月2日
    公布，95年7月1日施行之，現行刑法第2條第1項訂有明文。
    茲就上開行為有關之新舊法比較部分，臚列如下：
  (一)修正前刑法第56條原規定：「連續數行為而犯同一罪名者，
    以一罪論。但得加重其刑至2分之1」，修正後之刑法已刪除
    連續犯之規定，則被告多次犯罪行為，原則上各次行為分別
    論罪科刑，再依數罪併罰之規定分論併罰；修正前第56條規
    定，較有利於被告。
  (二)刑法第33條第5款有關罰金之最低數額部分，刑法分則編各
    罪所定罰金之貨幣單位原為銀元，修正前刑法第33條第5款
    規定：「罰金：（銀元）1元以上」，而銀元與新臺幣間之
    折算，依現行法規所定貨幣單位折算新臺幣條例規定，以銀
    元1元折算新臺幣3元；修正後刑法第33條第5款則規定：「
    罰金：新臺幣1,000元以上，以百元計算之」。經比較新舊
    法之規定，修正刑法第33條第5款所定罰金之最低數額，較
    之修正前提高，自以修正前刑法第33條第5款之規定有利於
    被告。
  (三)修正前刑法第41條第1項前段規定：「犯最重本刑為5年以下
    有期徒刑以下之刑之罪，而受6個月以下有期徒刑或拘役之
    宣告，因身體、教育、職業、家庭之關係或其他正當事由，
    執行顯有困難者，得以1元以上3元以下折算1日，易科罰金
    」，而被告行為時之易科罰金折算標準，修正前罰金罰鍰提
    高標準條例第2條前段（現已刪除）規定，就其原定數額提
    高為1百倍折算1日，則本件被告行為時之易科罰金折算標準
    ，應以銀元100元、200元、300元折算1日，經折算為新臺幣
    後，應以新臺幣300元、600元、900元折算1日。修正後刑法
    第41條第1項前段則規定：「犯最重本刑為5年以下有期徒刑
    以下之刑之罪，而受6個月以下有期徒刑或拘役之宣告者，
    得以新臺幣1千元、2千元或3千元折算1日，易科罰金」。比
    較修正前後之易科罰金折算標準，以修正前刑法第41條第1
    項之規定，較有利於被告。
四、論罪之理由：
    核被告意圖散布於眾，而散布文字，指摘足以毀損他人名譽
    之事，所為係犯修正前刑法第310條第2項、第1項之罪。被
    告自95年2月20日起至同年5月1日止，多次犯行，時間緊接
    ，犯罪構成要件相同，顯係基於概括犯意而反覆為之，依修
    正前刑法第56條規定，為連續犯，論以一罪，加重其刑。
五、維持原判決有罪之理由：
    原審以被告罪證明確，適用刑法第2條第1項前段、修正前刑
    法第56條、第310條第2項、第1項、罰金罰鍰提高標準條例
    第1條前段，並審酌被告前已有因妨害名譽案件遭判刑確定
    ，此有本院被告全國前案紀錄表可稽，竟仍不明事理偏執己
    見，連續以上揭方式指摘不實以毀損告訴人之名譽，對告訴
    人名譽所生危害非小，兼酌其犯罪之動機、目的、手段、其
    智識程度、犯罪後態度等一切情狀，量處有期徒刑6月，並
    依修正前刑法第41條第1項前段、修正前罰金罰鍰提高標準
    條例第2條規定，諭知如易科罰金，以銀元300元折算1日。
    並以扣案之如附表編號一至四號、八號所示之海報、看板等
    物品，均係被告所有且供犯本罪所用之物，如附表編號五至
    七號所示之名片及海報，則係被告所有預備供犯本罪所用之
    物，業據被告供明在卷，依修正前刑法第38條第1項第2款規
    定，併予宣告沒收。認事用法並無不合，檢察官於原審雖求
    刑1年6月，本院認原審判處被告有期徒刑6月，量刑尚稱適
    當。檢察官上訴意旨以原判決此部分量刑過輕，被告上訴意
    旨，則仍執前詞否認犯罪，分別指摘原判決不當，均為無理
    由，應予駁回。
參、改判有罪部分：
一、訊據被告坦承有前揭事實三部分之行為，而此部分事實，業
    據告訴人於95年12月8日具狀向宜蘭縣警察局宜蘭分局提出
    告訴，有告訴狀在卷可稽（見宜蘭地檢署95年度偵字第4501
    號卷第27頁），並有宜蘭縣警察局宜蘭分局蒐證照片可證（
    見宜蘭地檢署95年度偵字第4501號卷第7頁）。被告之自白
    ，與事實相符，被告此部分犯行堪以認定。
二、被告此部分所為，係犯刑法第310條第2項之加重誹謗罪。被
    告前因妨害名譽，經本院以94年度上易字第403號判處有期
    徒刑5月，如易科罰金，以銀元300元折算1日確定，嗣聲請
    易科罰金分期繳納，待繳納3期新台幣67,950元後，未再繳
    納，而於95年5月1日入監服刑，迄至同年7月16日始縮刑期
    滿執行完畢後出監，有本院被告全國前案紀錄表在卷可稽，
    5年以內故意再犯本件有期徒刑之罪，為累犯，應依刑法第4
    7條第1項規定，加重其刑。
三、原判決就此部分不察，誤認未經告訴人合法告訴，而為公訴
    不受理之判決，尚有未洽。檢察官據此指摘原判決此部分不
    當，為有理由，應由本院將此部分撤銷改判。爰審酌被告此
    部分係累犯，因其配偶告訴陳中權妨害性自主案件，認檢察
    官處理不當而犯罪之動機、所用之手段、所生危害及犯罪後
    坦承行為，惟否認犯罪之態度等一切情狀，判處有期徒刑6
    月，並依現行刑法第41條第1項諭知如易科罰金，以新台幣1
    ,000 元折算1日。扣案香案壹組（見宜蘭地檢署95年度偵字
    第4501號卷第6頁，95年度保管字第1478號），為被告所有
    供犯罪所用之物，依刑法第38條第1項第2款，宣告沒收。
肆、被告就前開事實二、事實三部分，所犯二罪，犯意各別，應
    分論併罰，爰依刑法第51條第5款，定其應執行之刑，並依
    刑法施行法第3條之1第3項，適用修正前刑法第41條第2項，
    諭知如易科罰金，以銀元300元即新台幣900元折算壹日。
伍、不予併案部分：
一、併案意旨；
  (一)板橋地檢署96年度偵字第10119號（含95年度偵字第19388號
    ）併案意旨略以：被告因其配偶告訴陳中權妨害性自主案件
    ，對原承辦檢察官即告訴人心懷不滿，基於散布於眾，誹謗
    他人名譽之犯意，於95年7月19日上午9時許，在臺北市松山
    區○○○路○段97巷8號門前，散布「追緝逃犯板橋地檢署黃
    正綱檢察官強姦、貪污、殺人目前逃亡失蹤，若有發現行蹤
    ，請向調查局、警察局報案或者檢舉…」、「檢察官通緝犯
    黃正綱懸賞獎金一千萬…」等文字之海報，指摘告訴人，足
    以毀損告訴人之名譽。因認被告涉犯刑法第310條第2項之加
    重誹謗罪嫌，且與事實二部分，時間接續，為包括一罪關係
    等語。
  (二)同檢察署95年度偵字第23872號併案意旨略以：被告於95年9
    月6日來函要求板橋地檢署究辦告訴人時，由於來函中分別
    附具「懸賞、緝兇、板橋地檢署黃正綱檢察官強姦、殺人目
    前逃亡請速出面自首、拒捕當場格殺、調查局：00000000、
    新店郵政600000箱、報案電話110」、「通緝逃犯、檢察官
    、黃正綱懸賞獎金1仟萬、板橋地檢署、電話00000000」『
    追緝逃犯、板橋地檢署黃正綱檢察官強姦、貪污、殺人目前
    逃亡失蹤，若有發現其行蹤，請向調查局、警察局報案或者
    檢舉。調查局：0000-0000、新店郵政60000號信箱、報案電
    話110」等類似通緝之資料。因認被告所為，係犯刑法第169
    條第1項之誣告罪嫌、同法第153條第1款煽惑他人犯罪罪嫌
    、同法第310條第2項之加重誹謗罪嫌，並與本案事實二部分
    ，具包括一罪之關係等語。
  (三)同檢察署96年度偵字第10117號（含同署95年度偵字第28501
    號）併案意旨略以：被告基於散布於眾，誹謗他人名譽之犯
    意，於95年9月27日，在臺北市○○路與貴陽路口之電線桿
    上，張貼散布「緝兇懸賞板橋地檢署黃正綱檢察官強姦、殺
    人目前逃亡請速出面自首拒捕當場格殺…」海報、看板共2
    張，指摘告訴人，足以毀損告訴人之名譽。因認被告涉犯刑
    法第310條第2項之加重誹謗罪嫌，且與事實二部分，時間接
    續，為包括一罪關係等語。
  (四)同檢察署96年度偵字第9486號併辦意旨略以：被告基於散布
    於眾，誹謗他人名譽之犯意，於96年2月27日上午9時30分，
    在臺北縣土城市○○路2號臺灣臺北看守所男會客室外之提
    款機旁邊牆上，張貼散布「緝兇懸賞板橋地檢署黃正綱檢察
    官強姦、殺人目前逃亡請速出面自首拒捕當場格殺…」海報
    、看板共2張，指摘告訴人，足以毀損告訴人之名譽。因認
    被告涉犯刑法第310條第2項之加重誹謗罪嫌，且與事實二部
    分，時間接續，為包括一罪關係等語。
二、按如數行為於同時同地或密切接近之時地實施，侵害同一之
    法益，各行為之獨立性極為薄弱，依一般社會健全觀念，在
    時間差距上，難以強行分開，在刑法評價上，以視為數個舉
    動之接續施行，合為包括之一行為予以評價，較為合理，則
    屬接續犯，而為包括之一罪，有最高法院86年台上字第3295
    號判例可參。
三、經查：
（一）本案被告事實二被訴為加重誹謗犯行之時間，係自95年2
      月20日起至同年5月1日止，而前揭併案意旨所指被告之加
      重誹謗犯行，則分別發生於95年7月19日、同年9月6日、
      同年9月27日、96年2月27日，併案意旨所述之被告數行為
      與本案連續加重誹謗犯行，已相隔2個多月以上，甚至更
      久，並非於同時或密切接近之時間實施。
（二）被告因前開事實欄一妨害名譽案件，經本院以94年度上易
      字第403號判處有期徒刑5月，如易科罰金，以銀元300元
      折算1日確定，嗣先係聲請易科罰金分期繳納，待繳納3期
      新台幣67,950元後，未再繳納，而於95年5月1日入監服刑
      ，迄至同年7月16日始縮刑期滿執行完畢後出監，此有本
      院被告前案紀錄表在卷可稽。是以，前揭併案意旨(一)至(四)
      所述被告犯行，均係在被告入監服刑期滿2個多月之後所
      為，在刑法評價上，顯難將被告於本案事實二部分及併案
      所為行為，視為數個舉動之包括之一行為予以評價。尤其
      ，本案論罪科刑部分與前揭併案意旨(二)所述被告涉犯刑法
      第169條第1項之誣告罪嫌、同法第153條第1款煽惑他人犯
      罪罪嫌間，有何想像競合犯之裁判上一罪關係可言，自非
      本案起訴效力所及。從而，本院自無從依檢察官之請求併
      予審理，應退還予檢察官另為適法之處理，併此敘明。
據上論斷，應依刑事訴訟法第368條、第369條第1項前段、第364
條、第299條第1項前段，刑法第310條第2項、第1項、第47條第1
項、第41條第1項、第38條第1項第2款、第51條第5款、刑法施行
法第3條之1第3項，修正前刑法第41條第2項、罰金罰鍰提高標準
條例第1條前段、修正前罰金罰鍰提高標準條例第2條，判決如主
文。
本案經檢察官鄭銘謙到庭執行職務。
中　　華　　民　　國　　96　　年　　7 　　月　　11　　日
　　　　　　　　　刑事第十三庭  審判長法　官  曾  德  水
　　　　　　　　　　　　　　　　　    法　官  林  婷  立
　　　　　　　 　 　　　　　　　　　　法　官  王  炳  梁
以上正本證明與原本無異。
不得上訴。
                                      書記官  廖  逸  柔
中　　華　　民　　國　　96　　年　　7 　　月　　11　　日
附表：
  ┌──┬─────────────┬──────┬──────┐
  │編號│應沒收物品                │沒收依據    │附卷處      │
  ├──┼─────────────┼──────┼──────┤
  │一  │內容為「追緝逃犯板橋地檢署│被告所有供其│見95年度他字│
  │    │黃正綱檢察官強姦、貪污、殺│犯本罪所用之│第2019號偵查│
  │    │人目前逃亡失蹤，若有發現行│物，應依舊刑│卷證物袋內  │
  │    │蹤，請向調查局．警察局報案│法第38條第1 │            │
  │    │或者檢舉」等文字（其上印有│項第2 款規定│            │
  │    │黃正綱檢察官之相片）之海報│沒收        │            │
  │    │1 張（已因蒐證撕下而破碎）│            │            │
  ├──┼─────────────┼──────┼──────┤
  │二  │內容為「追緝逃犯板橋地檢署│同上        │同上        │
  │    │黃正綱檢察官強姦、、貪污、│            │            │
  │    │殺人目前逃亡失蹤，若有發現│            │            │
  │    │行蹤，請向調查局．警察局報│            │            │
  │    │案或者檢舉」等文字（其上印│            │            │
  │    │有黃正綱檢察官相片）之海報│            │            │
  │    │1 張（已因蒐證撕下而破碎）│            │            │
  ├──┼─────────────┼──────┼──────┤
  │ 三 │內容為「通緝逃犯檢察官黃正│同上        │見同署95年度│
  │    │綱懸賞獎金一仟萬板橋地檢署│            │偵字第9768號│
  │    │電話00000000」文字（其上均│            │偵查卷第9頁 │
  │    │印有黃正綱檢察官相片）之海│            │、第11頁    │
  │    │報2 張                    │            │            │
  ├──┼─────────────┼──────┼──────┤
  │四  │內容為「追緝逃犯板橋地檢署│同上        │見同上偵查卷│
  │    │黃正綱檢察官強姦、、貪污、│            │第10頁      │
  │    │殺人目前逃亡失蹤，若有發現│            │            │
  │    │行蹤，請向調查局．警察局報│            │            │
  │    │案或者檢舉」等文字（其上印│            │            │
  │    │有黃正綱檢察官相片）之海報│            │            │
  │    │1 張                      │            │            │
  ├──┼─────────────┼──────┼──────┤
  │五  │內容為「追緝逃犯板橋地檢署│被告所有預備│見95年度偵字│
  │    │黃正綱檢察官強姦、、貪污、│其犯本罪所用│第9768號偵查│
  │    │殺人目前逃亡失蹤，若有發現│之物，應舊刑│卷第6 頁    │
  │    │行蹤，請向調查局．警察局報│法第38條第1 │            │
  │    │案或者檢舉」等文字（其上印│項第2 款宣告│            │
  │    │有黃正綱檢察官相片）之名片│沒收        │            │
  │    │1 張                      │            │            │
  ├──┼─────────────┼──────┼──────┤
  │六  │內容為「追緝逃犯板橋地檢署│同上        │見同上偵查卷│
  │    │黃正綱檢察官強姦、、貪污、│            │第7 頁      │
  │    │殺人目前逃亡失蹤，若有發現│            │            │
  │    │行蹤，請向調查局．警察局報│            │            │
  │    │案或者檢舉」等文字（其上印│            │            │
  │    │有黃正綱檢察官相片）之海報│            │            │
  │    │1 張                      │            │            │
  ├──┼─────────────┼──────┼──────┤
  │七  │內容為「通緝逃犯檢察官黃正│同上        │見同上偵查卷│
  │    │綱懸賞獎金一仟萬板橋地檢署│            │第8 頁      │
  │    │電話00000000」文字（其上印│            │            │
  │    │有黃正綱檢察官相片）之海報│            │            │
  │    │1 張                      │            │            │
  ├──┼─────────────┼──────┼──────┤
  │八  │貼有內容為「追緝逃犯板橋地│被告所有供被│見95年度保管│
  │    │檢署黃正綱檢察官強姦、、貪│告犯本罪所用│字第4329號扣│
  │    │污、殺人目前逃亡失蹤，若有│之物，應依舊│押物品清單  │
  │    │發現行蹤，請向調查局．警察│刑法第38條第│            │
  │    │局報案或者檢舉」等文字（其│1 項第2 款規│            │
  │    │上印有黃正綱檢察官相片）之│定宣告沒收  │            │
  │    │海報之看板1 面            │            │            │
  └──┴─────────────┴──────┴──────┘
附錄本案論罪科刑法條全文：
刑法第310條：
意圖散佈於眾，而指摘或傳述足以毀損他人名譽之事者，為誹謗
罪，處1年以下有期徒刑、拘役或5百元以下罰金。
散布文字、圖畫犯前項之罪者，處2年以下有期徒刑、拘役或1千
元以下罰金。
